臺灣澎湖地方法院刑事判決　　　　　　　 94年度簡上字第7號
　　上　訴　人
　　即　被　告　乙○○
　　　　　　　　丙○○
上列上訴人因違反漁業法案件，不服本院馬公簡易庭中華民國94
年5月27日94年度馬簡字第62號第一審簡易判決（聲請簡易判決
處刑案號：臺灣澎湖地方法院檢察署94年度偵字第170號），提
起上訴，本院管轄之第2審地方法院合議庭判決如下：
    主  文
上訴駁回。
    事  實
一、乙○○曾於民國93年5月間，因竊盜案件，經本院判處有期
    徒刑6月確定，於93年12月16日執行完畢，仍不知悔改，其
    與丙○○均明知主管機關澎湖縣政府為確保澎湖海域漁業資
    源生態，已依漁業法第44條之規定，於民國94年2月16日以
    府授農漁字第0940005846號公告，自即日起至95年12月31日
    止，不得採捕、持有、販售、處理及利用澎湖縣特有種章魚
    ，竟基於犯意之聯絡，於94年3月28日18時起，共同在澎湖
    縣白沙鄉中屯村台灣電力股份有限公司風力發電廠前之潮間
    帶附近，以頭戴探照燈徒手採捕方式，推由乙○○動手採捕
    上述特有種章魚23隻。嗣於同日22時許，乙○○、丙○○兩
    人採捕完畢上岸時，為警方會同澎湖縣農漁局人員當場查獲
    ，並扣得澎湖縣特有種章魚23隻，以及頭頂探照燈、電池各
    2 只等物。
二、案經澎湖縣警察局報請臺灣澎湖地方法院檢察署檢察官偵查
    起訴。
    理  由
一、訊據被告2人固承認於上揭時地一同前往查獲地點採捕章魚
    之事實，惟均矢口否認有何違反漁業法之犯行，被告乙○○
    辯稱：「伊未看到公告，不知章魚禁捕，當天只是與丙○○
    相約去捕魚，並非要抓章魚，是看到其他人在抓，伊才跟著
    一起抓。」云云；被告丙○○則辯稱：「伊住在山上，沒有
    電視跟報紙，不知道採捕章魚是違法的，且當天只是與乙○
    ○相約去釣魚，沒有說要抓章魚，章魚是乙○○自己抓的。
    」云云。
二、惟查：
（一）被告2人於上揭時地採捕章魚為警查獲之事實，不惟據被
      告2 人供承在卷，並經證人即澎湖縣農漁局漁政管理技士
      王永利於偵查中證述明確，復有章魚23隻，以及頭頂探照
      燈、電池各2只等物扣案可資佐証。又將該扣案之章魚送
      請澎湖縣農漁局鑑定之結果，確為澎湖縣特有種章魚，亦
      有該局94年7月14日澎農漁字第0940006529號函一紙附卷
      可稽。
（二）澎湖縣政府為確保澎湖海域漁業資源生態，已依漁業法第
      44條之規定，於民國94年2月16日以府授農漁字第
      0940005846號公告，自即日起至95年12月31日止，澎湖縣
      特有種章魚不得採捕、持有、販售、處理及利用乙節，有
      上開公告附於偵查卷可稽。而澎湖縣政府在為上開公告前
      ，曾發函澎湖縣轄下各鄉公所請其等徵詢鄉民意見，並邀
      集鄉公所及各界代表，召開3次會議作成決議後始為之，
      澎湖各地方報紙亦以大標題刊登此新聞，且澎湖縣政府農
      漁局為加強宣導，除發函各鄉公所請其等廣為宣導周知漁
      民及民眾確實遵守相關規定外，亦在第四台以跑馬燈方式
      宣傳等情，業據證人王永利於偵查中證述明確，且有各該
      函文、會議紀錄、剪報等附偵卷可佐。被告等雖辯稱其等
      未看廣播電視，故不知章魚已禁捕云云，然查獲當時，尚
      有多人在該處抓捕章魚，見被告2人被查獲後，紛紛將手
      中章魚丟棄海中等情，業據被告2人供述在卷，並經證人
      王永利證述屬實，足見一般民眾皆對章魚禁捕一事有所知
      悉，否則斷無可能見有人查緝即心生警覺拋棄漁獲，被告
      丙○○既自承經常與被告乙○○一起至查獲地點捕魚，先
      前亦在該處捕過此種章魚，並在查獲前幾天聽人說今年該
      處有很多澎湖特有種章魚（見偵卷第16頁），被告乙○○
      亦自承先前聽說該處有章魚，才與被告丙○○一起去撿章
      魚（見偵卷18頁），足見其等具有與一般人溝通獲得資訊
      之能力，對於此種一般民眾皆知悉之訊息，豈可諉為不知
      ？況不能因不知法律而免除刑事責任，為刑法第16條所明
      定，是被告此點所辯，顯不足採。
（三）被告丙○○復辯稱，當天並不知被告乙○○要去抓捕章魚
      ，伊只有抓捕其他魚類云云，被告乙○○亦為相同供述，
      然被告2人係聽說查獲地點有澎湖特有種章魚，才前往該
      處採捕一情，業據被告2人於偵查中供述明確，而採捕章
      魚所用之探照燈、電池又係被告丙○○所有提供予被告楊
      澎文使用，故其等伊始即有犯意之聯絡並有行為之分擔應
      堪認定，自不能因查獲當時被告丙○○籃子裡未發現章魚
      而認其不知情。
      綜上所述，本件事證明確，被告2人所辯顯不足採，其等
      犯行均堪以認定。
三、查上開澎湖縣政府公告事項除包括禁漁期間、禁漁範圍外，
    該公告限制事項尚規定「本縣特有種章魚，不得採捕、持有
    、販售、處理及利用」，且明文規定違反者，依漁業法第
    60條第2項得處3年以下有期徒刑、拘役或科或併科新台幣15
    萬元以下罰金。是本件被告2人行為，均係違反漁業法第44
    條第1款規定，應依同法第60條第2項規定論科。被告2人間
    ，有犯意聯絡及行為分擔，均為共同正犯。查被告乙○○曾
    於民國93年5月間，因竊盜案件，經本院判處有期徒刑6 月
    確定，於93年12月16日執行完畢之事實，此有台灣高等法院
    被告全國前案紀錄表一紙附卷可稽，其於5年內再犯
    本件有期徒刑之罪，係屬累犯，應加重其刑。原審因而適用
    漁業法第60條第2項、第44條第1款、第68條（原審判決誤載
    為刑法第38條第1項第1款），刑法第28條、第47條、第41
    條第1項前段、第38條第1項第2款，罰金罰鍰提高標準條例
    第1條前段、第2條等法律規定，斟酌被告被告2人捕抓公共
    禁止採捕之魚類，影響澎湖海域漁業資源生態，足以斷送漁
    民永續發展之經濟命脈，犯後又未坦認犯行，惟犯罪所得不
    多等情形，就被告乙○○部分量處有期徒刑5月，被告丙○
    ○部分量處有期徒刑4月，如易科罰金，均以銀元300元（新
    台幣900元）折算1日之刑罰，又將前開扣案物品依法宣告沒
    收，認事用法尚無不合，量刑亦稱妥適，被告上訴意旨否認
    犯行，尚非有理，應予駁回上訴。
據上論斷，應依刑事訴訟法第455條之1第3項、第368條，判決如
主文。
本案經檢察官甲○○到庭執行職務。
中　　華　　民　　國　　94　　年　　9　　月　　12　　日
                  刑事庭  審判長法  官  管安露
                                法  官  李宛玲
                                法  官  陳介安
以上正本證明與原本無異。
本判決不得上訴。
中　　華　　民　　國　　94　　年　　9 　　月　　12　　日
                                書記官  楊依靚
